【裁判字號】    98,抗,1301
【裁判日期】    981229
【裁判案由】    不服延長羈押
【裁判全文】
臺灣高等法院刑事裁定                  98年度抗字第1301號
抗  告  人
即  被  告  甲○○
                      國民
上列抗告人因違反槍砲彈藥刀械管制條例案件，不服臺灣板橋地
方法院98年度重訴字第40號，中華民國98年10月29日第一審延長
羈押裁定，提起抗告，本院裁定如下：
    主  文
抗告駁回。
    理  由
一、原裁定意旨略以：抗告人即被告甲○○因違反槍砲彈藥刀械
    管制案件，經原審以被告涉犯製造、販賣改造手槍、子彈等
    罪嫌疑重大，所犯最輕本刑為五年以上有期徒刑之罪，非予
    羈押顯難進行審判，且有羈押之必要，已於民國98年8月5日
    起依刑事訴訟法第101條第1項第3款之規定將被告羈押；茲
    原審於同年10月29 日訊問抗告人後，抗告人坦承有上揭違
    反槍砲彈藥刀械管制案件罪行，且所犯重罪，有逃亡之虞，
    原重罪等羈押原因尚未消滅，為維後續案件之審理、判決之
    執行，有繼續羈押之必要，羈押期間應自98年11月5日起延
    長2月等語。
二、抗告意旨略以：伊之案件業經偵查起訴，已無非予羈押難以
    保全證據或難以遂行訴訟程序之情形，自無羈押之必要。又
    倘仍有理由認為伊有逃亡、湮滅、偽造、變造證據或勾串共
    犯或證人之虞，但法院尚可以命被告具保、責付或限制住居
    等侵害較小之手段，即可達確保追訴、審判或執行程序之順
    利進行。詎原審僅以有刑事訴訟法第101條第1頂第3款規定
    之情形，即諭知延長羈押，顯於法未合，更違反司法院釋字
    第665號解釋，不得以重罪為羈押之唯一要件之意旨。爰提
    起抗告，請求撤銷原裁定云云。
三、按被告經法官訊問後，認為犯罪嫌疑重大，而有下列情形之
    一，非予羈押，顯難進行追訴、審判或執行者，得羈押之︰
    (一)逃亡或有事實足認為有逃亡之虞者。(二)有事實足認為有湮
    滅、偽造、變造證據或勾串共犯或證人之虞者。(三)所犯為死
    刑、無期徒刑或最輕本刑為五年以上有期徒刑之罪者，刑事
    訴訟法第101條第1項定有明文。又按羈押被告之目的，在於
    確保訴訟程式之進行、確保證據之存在、真實及確保刑罰之
    執行，而被告有無羈押之必要，及羈押後其原因是否仍然存
    在，有無繼續羈押之必要，應否延長羈押，均屬事實認定之
    問題，法院有依法認定裁量之職權，自得就具體個案情節予
    以斟酌決定，如就客觀情事觀察，法院許可羈押之裁定在目
    的與手段間之衡量並無明顯違反比例原則情形，即無違法或
    不當可言，且關於羈押原因之判斷，尚不適用訴訟上之嚴格
    證明原則，而應適用自由證明程式。次按次按羈押之目的，
    除在於確保刑事偵查、審判程序之完成外，另亦有刑事執行
    保全之目的（最高法院98年度台抗字第405號裁定參照）。
    次按司法院釋字第665號解釋認刑事訴訟法第101條第1項第3
    款規定，於被告犯該款規定之罪，犯罪嫌疑重大，且有相當
    理由認為有逃亡、湮滅、偽造、變造證據或勾串共犯或證人
    之虞，非予羈押，顯難進行追訴、審判或執行者，得羈押之
    。於此範圍內，該條款規定符合憲法第23條條之比例原則，
    與憲法第8條保障人民身體自由及第16條保障人民訴訟權之
    意旨，尚無牴觸，惟倘單以犯重罪作為羈押要件，除可能背
    離羈押應係不得已之最後手段性外，對被告武器平等與充分
    防禦權行使之限制，亦有違背比例原則之虞，更因無異刑罰
    之預先執行，違背無罪推定原則所禁止對未經判決有罪確定
    之被告執行刑罰，及禁止僅憑犯罪嫌疑就施予被告類似刑罰
    措施之精神。考諸上揭第3款規定之法理，實係因被告所犯
    為死刑、無期徒刑或最輕本刑為5年以上有期徒刑之罪，可
    以預期將受重刑宣判，其為規避刑罰執行而妨礙追訴、審判
    程序進行之可能性增加，國家刑罰權有難以實現之危險，是
    為防免其實際發生，在此維持重大之社會秩序及增進重大公
    共利益限度內（憲法第23條），乃具有正當性。從而，基於
    憲法保障人民身體自由之意旨，被告犯上開重罪條款且嫌疑
    重大者，仍應有相當理由認為其有逃亡、湮滅、偽造、變造
    證據或勾串共犯或證人等之虞，法院斟酌命該被告具保、責
    付或限制住居等侵害較小之手段，均不足以確保追訴、審判
    或執行程序之順利進行，此際予以羈押，方堪稱係屬維持刑
    事司法權有效行使之最後必要手段。是被告縱然符合上揭第
    3款之羈押事由，法官仍須就犯罪嫌疑是否重大、有無羈押
    必要、有無不得羈押之情形予以審酌，非謂一符合該款規定
    之羈押事由，即得予以羈押（最高法院98年度台抗字第668
    號、第703號裁定意旨參照）。
四、經查：
  (一)本件抗告人所犯未經許可，製造其他可發射子彈具有殺傷力
    之改造手槍及未經許可，販賣其他可發射子彈具有殺傷力之
    改造手槍未遂等罪，業經原審判處應執行有期徒刑7年（全
    案尚未確定），顯然犯罪嫌疑重大，且上開各罪之法定刑分
    別為無期徒刑或5年以上有期徒刑，符合刑事訴訟法第101條
    第1項第3款之情形，衡諸抗告人因已受重刑之諭知，抗告人
    逃匿以規避審判程序進行及刑罰執行之可能性甚高，仍有相
    當理由認為其有逃亡之虞，若命抗告人具保、責付或限制住
    居等侵害較小之手段，均不足以確保審判或執行程序之順利
    進行，仍有繼續羈押抗告人之必要。再參酌抗告人非法製造
    、販賣具殺傷力槍枝、子彈，對社會秩序之潛在危害均非輕
    等，權衡國家刑事司法權之有效行使、社會秩序及公共利益
    、抗告人人身自由之私益及防禦權受限制之程度，認對抗告
    人維持羈押處分尚屬適當、必要，合乎比例原則，並無違前
    開司法院釋字第 665號解釋意旨。故原審認抗告人之上揭羈
    押原因尚未消滅，為維後續案件之審理、判決之執行，仍有
    繼續羈押之必要，裁定自98年11月5日起延長羈押2月，核無
    不合。
  (二)抗告意旨雖以其無湮滅、偽造、變造證據或勾串共犯或證人
    之虞云云，惟原審並認定抗告人有刑事訴訟法第101條第1項
    第 2款「有事實足認為有湮滅、偽造、變造證據或勾串共犯
    或證人之虞者」之理由，而裁定延長羈押，故抗告人辯稱其
    無湮滅、偽造、變造證據或勾串共犯或證人之虞云云，自無
    足採。
  (三)又原審係認定抗告人有刑事訴訟法第 101條第1項第3款「所
    犯為重罪」及同條項第 1款「有逃亡之虞」之事由，裁定延
    長羈押，而非僅以抗告人所犯為重罪為唯一之羈押理由。故
    抗告人辯稱原審僅以其所犯為重罪之唯一理由，即裁定延長
    羈押之違誤云云，容有誤會。
五、從而，原審所為延長羈押之裁定，核無違誤。抗告意旨仍執
    前詞，指摘原裁定不當，為無理由，應予駁回。
六、據上論斷，應依刑事訴訟法第412條，裁定如主文。
中    華    民    國    98    年    12    月    29    日
                  刑事第七庭  審判長法  官  游紅桃
                                    法  官  周明鴻
                                    法  官  楊智勝
以上正本證明與原本無異。
不得再抗告。
                                    書記官  戴伯勳
中    華    民    國    98    年    12    月    31    日


司法院資訊處製作；財團法人民間司法改革基金會備份。
